【裁判字號】    98,抗,113
【裁判日期】    980630
【裁判案由】    拍賣抵押物
【裁判全文】
臺灣桃園地方法院民事裁定               98年度抗字第113號
抗  告  人  甲○○
相  對  人  乙○○
上列抗告人因相對人乙○○聲請拍賣抵押物事件，對於中華民國
98年3 月30日本院簡易庭98年度司拍字第432 號裁定，提起抗告
，裁定如下：
    主      文
原裁定廢棄。
相對人在第一審之聲請駁回。
聲請及抗告之程序費用新台幣肆仟元由相對人負擔。
    理      由
一、本件抗告意旨略以：民法第145 條第2 項雖有「以抵押權、
    質權或留置權擔保之請求權，雖經時效消滅，債權人仍得就
    其抵押物、質物或留置物取償」之規定，惟若債務人已提出
    消滅時效之抗辯，債權人仍不得就抵押物取償，此觀民法第
    861 條關於抵押權從屬性之規定甚明，蓋抵押權僅係債權之
    擔保，其效力不得優先於債權，若債權不存在或抵押權所擔
    保之債權已時效消滅並經債務人提出時效消滅之抗辯，法院
    自不得准許債權人就抵押物取償。又本件相對人之本票債權
    依鈞院93年度票字第2177號裁定所載本票到期日為民國90年
    5 月30日，至今已逾3 年之時效期間甚久，抗告人提出時效
    抗辯應為合理。再本件相對人之本票債權，係因第三人陳國
    周賭博輸錢給相對人而迫抗告人簽立本票而發生，應不存在
    。又相對人早於93年即向鈞院聲請拍賣抵押物，且已獲鈞院
    以93年度拍字第466 號裁定准予拍賣本件抵押物，何以為重
    複聲請。爰提起本件抗告請求廢棄原裁定並駁回相對人之聲
    請等語。
二、按非訟事件法無類似民事訴訟法第253 條及第400 條第1項
    之規定，亦無得準用之規定，是非訟事件，固不發生所謂一
    事不再理之問題。倘非訟事件經裁定確定後，其裁定內容不
    能實現，當事人自仍得聲請更行裁定。反之，非訟事件經裁
    定確定後，苟無內容不能實現情事，當無聲請更行裁定之必
    要；若當事人再行聲請裁定，自屬欠缺權利保護之要件，而
    應予以駁回（最高法院90年度台抗字第666 號裁定意旨參照
    ）
三、經查，抗告人於82年8 月14日以其所有如原審附表所示不動
    產，設定最高限額新台幣18,000,000元之抵押權予相對人，
    用以擔保對相對人所負之借款、票據及利息、遲延利息、違
    約金、實行抵押權費用、因債務不履行而發生之損害賠償等
    債務之清償，抵押權之權利存續期間自82年8 月14日至83年
    8 月13日為止，並經地政機關為抵押權登記在案；嗣相對人
    於93年間向本院聲請拍賣上開抵押物，經本院於93年4 月30
    日以93年度拍字第446 號拍賣抵押物事件裁定准許之；於97
    年間因另案債權人梁明華就如原審附表所示之不動產向本院
    聲請強制執行，經本院以97年度執字第3746號清償債務強制
    執行事件受理，相對人另於98年3 月5 日再次向本院為拍賣
    抵押物之聲請即本件，並於98年4 月7 日另以本院93年度拍
    字第44 6號拍賣抵押物裁定向本院聲請拍賣抵押物強制執行
    ，經本院以98年度司執字第20331 號受理後，將之併入上開
    97年度執字第3746號清償債務強制執行事件併案執行，惟因
    本院93年度拍字第446 號拍賣抵押物裁定將如原審附表所示
    之不動產權利範圍誤載為1/3 （正確者應為8/12），經本院
    執行處函命相對人補正之，相對人乃於98年6 月6 日向本院
    聲請更正原裁定，本院已於98年6 月16日裁定更正之等情，
    業經本院依職權調取本院93年度拍字第446 號拍賣抵押物事
    件、97年執字第3746號清償債務強制執行事件、98年度司執
    字第20331 號拍賣抵押物強制執行事件等案卷核閱明確，可
    堪認定。據上，相對人前既已於93年間向本院就如原審附表
    所示之不動產聲請拍賣抵押物而經本院裁定准許，雖該拍賣
    抵押物之裁定有所誤載，然亦經本院裁定更正在案，則相對
    人顯無不能實現該93年裁定內容之情事，自無聲請更行裁定
    之必要，揆諸前述說明，相對人再行聲請本件裁定，自屬欠
    缺權利保護之要件，應予駁回
四、綜上，本件抗告人之抗告為有理由，相對人所為本件拍賣抵
    押物之聲請，應予駁回。原審裁定准許相對人之聲請，尚欠
    允當，爰由本院將原裁定廢棄，並自為裁定如主文第2 項所
    示。
五、據上論結，本件抗告為有理由，依非訟事件法第44條、第46
    條、第21條第2 項、第24條第1 項、民事訴訟法第492 條、
    第95條、第87條第2 項，裁定如主文。
中    華    民    國    98    年    6     月    30    日
              民事第一庭審判長法  官  郭琇玲
                              法  官  陳婉玉
                              法  官  陳雪玉
本裁定非以違背法令為理由，不得再抗告。如提起再抗告，應於
收受本裁定送達後10日內向本院提出再抗告狀，並繳納再抗告費
新臺幣1,000元。
上列正本證明與原本無異。
中    華    民    國    98    年    7     月    7     日
                               書記官  吳瓊英


司法院資訊處製作；財團法人民間司法改革基金會備份。
